臺灣基隆地方法院民事裁定  
111年度監宣字第27號
聲  請  人  李秀珍  

相對人即受
監護宣告人  莊金龍  

利害關係人  莊士平    住新北市○○區○○路○段000巷00號                          四樓

上列聲請人聲請對相對人監護宣告事件，本院裁定如下：
    主  文
宣告莊金龍（男、民國00年0月0日生、身分證統一編號：Z00000
0000號）為受監護宣告之人。
選定李秀珍（女、民國00年0月00日生、身分證統一編號：Z0000
00000號）為受監護宣告之人之監護人。
指定莊士平（男、民國00年0月0日生、身分證統一編號：Z00000
0000號）為會同開具財產清冊之人。
聲請費用由受監護宣告之人負擔。
    理  由
一、聲請意旨略以：聲請人之夫即相對人莊金龍於民國110年12
    月6日因缺氧性腦病變，致不能為意思表示或受意思表示，
    為此聲請對其為監護之宣告，並聲請選任聲請人為監護人及
    指定利害關係人莊士平為會同開立財產清冊之人等語。
二、按對於因精神障礙或其他心智缺陷，致不能為意思表示或受
    意思表示，或不能辨識其意思表示之效果者，法院得因本人
    、配偶、四親等內之親屬、最近一年有同居事實之其他親屬
    、檢察官、主管機關或社會福利機構之聲請，為監護之宣告
    ，民法第14條第1項定有明文。次按受監護宣告之人應置監
    護人；法院為監護之宣告時，應依職權就配偶、四親等內之
    親屬、最近一年有同居事實之其他親屬、主管機關、社會福
    利機構或其他適當之人選定一人或數人為監護人，並同時指
    定會同開具財產清冊之人；法院選定監護人時，應依受監護
    宣告之人之最佳利益，優先考量受監護宣告之人之意見，審
    酌一切情狀，並注意下列事項：一受監護宣告之人之身心狀
    態與生活及財產狀況。二受監護宣告之人與其配偶、子女或
    其他共同生活之人間之情感狀況。三監護人之職業、經歷、
    意見及其與受監護宣告之人之利害關係。四法人為監護人時
    ，其事業之種類與內容，法人及其代表人與受監護宣告之人
    之利害關係，民法第1110條、第1111條第1項及第1111條之1
    亦分別定有明文。
三、經查：
  ㈠聲請人主張之前揭事實，業據其提出蕭中正醫院診斷證明書
    、戶籍謄本為證。復經本院囑託長庚醫療財團法人基隆長庚
    紀念醫院就相對人之精神狀態予以鑑定，鑑定結果略以：莊
    員（即相對人）目前臥床，插有鼻胃管、氣切、包尿布。其
    生活狀況及現在身心狀態經檢查結果：對外界事務之適當知
    覺理會能力嚴重缺損，雙眼無神，接受、維持及保存外界訊
    息之能力嚴重缺損，語言表達功能缺損，無法正常言語，思
    覺失調，經濟活動能力喪失，日常生活需專人24小時全日照
    護，無法與人正常溝通及交流，社會功能嚴重缺損。綜合以
    上所述，莊員之過去生活史、疾病史、身體檢查及精神狀態
    檢查結果，認目前莊員因「重度失智症」，致其為意思表示
    、受意思表示和辨識其意思表示效果之能力已達「完全不能
    」之程度，可為「監護宣告」等語，有長庚醫療財團法人基
    隆長庚紀念醫院111年5月17日長庚院基字第1110500062號函
    附精神鑑定報告書乙件在卷可按。綜合上情，足認相對人確
    因心智缺陷，已達不能為意思表示或受意思表示之程度。從
    而，聲請人聲請對相對人為監護之宣告，為有理由，應予准
    許。
  ㈡本院參酌上開鑑定報告、聲請人之主張及本院調查結果，認
    聲請人為相對人之妻，彼此依附關係親密，並有擔任監護人
    之意願，自適宜擔任相對人之監護人；而利害關係人莊士平
    為相對人之長子，亦為相對人之至親，且有擔任開具財產清
    冊之人之意願，業據其到庭陳述明確（見本院111年6月21日
    訊問筆錄），參以相對人最近親屬即聲請人、利害關係人、
    相對人之胞弟莊金春、胞妹莊貴枝、莊秋菊、莊梅秀、次子
    莊騏安均同意由聲請人擔任相對人之監護人、利害關係人擔
    任會同開具財產清冊人，有親屬會議同意書在卷可稽。本院
    審酌上情，認由聲請人擔任監護人，應符合受監護宣告之人
    之最佳利益，爰選定聲請人為監護人，並指定莊士平為會同
    開具財產清冊之人。另監護人李秀珍應依據民法第1113條準
    用同法第1099條第1項之規定，對於受監護宣告之人即相對
    人之財產，會同莊士平於2個月內開具財產清冊，並陳報法
    院，併此敘明。
四、依家事事件法第164條第2項，裁定如主文。
中　　華　　民　　國　　111 　年　　6 　　月　　27　　日
                   家事法庭     法  官　黃永定  
以上正本係照原本作成。
如對本裁定抗告須於裁定送達後10日內向本院提出抗告狀。
中　　華　　民　　國　　111 　年　　6 　　月　　27　　日
                                書記官　佘筑祐